【裁判字號】    98,繼,722
【裁判日期】    980828
【裁判案由】    拋棄繼承
【裁判全文】
臺灣嘉義地方法院民事裁定               98年度繼字第722號
聲  請  人  乙○○
            丙○○    住同上列.
                      身分證統.
上列當事人拋棄繼承事件，本院裁定如下：
    主  文
本件拋棄繼承准予備查。
程序費用新台幣壹仟元由聲請人負擔。
    理  由
一、按「繼承人自繼承開始時，除本法另有規定外，承受被繼承
    人財產上之一切權利、義務。但權利、義務專屬於被繼承人
    本身者，不在此限」、「繼承人得拋棄其繼承權。前項拋棄
    ，應於知悉其得繼承之時起三個月內，以書面向法院為之。
    拋棄繼承後，應以書面通知其因拋棄而應為繼承之人。但不
    能通知者，不在此限。」民法第1148條第1項、第1174條定
    有明文。又「遺產繼承人，除配偶外，依下列順序定之：一
    、直系血親卑親屬。二、父母。三、兄弟姊妹。四、祖父母
    。」復為民法第1138條所明定。次按「民法第1138條所定第
    一順序之繼承人中有拋棄繼承權者，其應繼分歸屬於其他同
    為繼承之人。第二順序至第四順序之繼承人中，有拋棄繼承
    權者，其應繼分歸屬於其他同一順序之繼承人。與配偶同為
    繼承之同一順序繼承人均拋棄繼承權，而無後順序之繼承人
    時，其應繼分歸屬於配偶。配偶拋棄繼承權者，其應繼分歸
    屬於與其同為繼承之人。第一順序之繼承人，其親等近者均
    拋棄繼承權時，由次親等之直系血親卑親屬繼承。先順序繼
    承人均拋棄其繼承權時，由次順序之繼承人繼承。」亦為同
    法第1176條所明文。
二、聲請意旨略以：聲請人等係被繼承人甲○○之子女，被繼承
    人甲○○（女，民國○○年○○月○○日生，身分證統一編號：
    Ｚ000000000號，生前住嘉義市○區○○里○○鄰○○路130號
    ）於民國94年3月7日死亡，因聲請人等之生父母早約於20年
    前離婚，且聲請人等均由生父陳標雄監護及扶養，未與被繼
    承人同住，且雙方均無往來或聯繫，聲請人等係於98年5月
    間接獲業欣財信管理股份有限公司之通知，始知悉被繼承人
    已死亡，現聲請人等自願拋棄繼承權，爰於法定期間內聲明
    拋棄繼承，請准予備查等語。
三、經查，本件聲請人等聲明拋棄其等對被繼承人甲○○之繼承
    權利，而被繼承人甲○○係於94年3月7日死亡，聲請人等為
    被繼承人之子女，乃第一順位法定繼承人，其等與被繼承人
    未同住，且雙方均無往來或聯繫等情，此有戶籍謄本、繼承
    系統表、除戶戶籍謄本、前述公司函件影本在卷可稽。又聲
    請人等主張其等係於98年5月間接獲前揭公司之通知，始知
    悉被繼承人已死亡，顯未逾拋棄繼承期間之事實，已據聲請
    人等之生父陳標雄到庭證稱：「其與被繼承人於79年間離婚
    ，小孩由我監護，由我監護都與我一起住，沒有與媽媽聯絡
    ，媽媽過世時小孩都不知道，五月份接到中國信託的卡債通
    知，我們才知道小孩媽媽過世。」等語（見98年8月24日訊
    問筆錄），此核聲請人所述大致相符，聲請人等前述主張，
    應堪採信。則揆諸前揭法律規定，本件繼承適用修正後拋棄
    繼承之規定，應於知悉其得繼承之時起3個月內以書面向法
    院為之。聲請人等於98年5月間知悉該事實後，即於同年7月
    10日具狀向本院聲明拋棄繼承，有聲請狀上本院收狀日期戳
    章可佐，未逾3個月之法定期限，其拋棄繼承之聲明，於法
    尚無不合，自應准予備查。
四、爰裁定如主文。
中    華    民    國    98    年    8    月     28    日
                          家事法庭法官  李文輝
以上正本係照原本作成。
如對本裁定抗告，須於裁定送達後10日之不變期間內，向本院提
出抗告狀，並繳納抗告費新臺幣1,000元。
中    華    民    國    98    年    8     月    28    日
                                書記官  黃秀嬌


司法院資訊處製作；財團法人民間司法改革基金會備份。
